【裁判字號】    99,上更(一),144
【裁判日期】    990901
【裁判案由】    違反台灣地區與大陸地區人民關係條例等
【裁判全文】
臺灣高等法院臺中分院刑事判決     99年度上更(一)字第144號
上  訴  人
即  被  告  甲○○
上列上訴人因違反台灣地區與大陸地區人民關係條例等案件，不
服臺灣臺中地方法院97年度訴字第 662號中華民國97年5月6日第
一審判決（起訴案號：臺灣臺中地方法院檢察署97年度偵緝字第
91號），提起上訴，經判決後，由最高法院發回更審，本院判決
如下：
    主    文
上訴駁回。
    犯罪事實
一、甲○○與王薪詠(業經原審法院以九十七年度中簡字第一四
    ○號案件判處有期徒刑一年四月，減為有期徒刑八月，緩刑
    三年，並向公庫支付新臺幣十萬元確定在案）共同基於使大
    陸地區人民非法進入臺灣地區及使公務員登載不實之犯意聯
    絡，由甲○○以新臺幣（下同）七萬元之代價，約定由王薪
    詠擔任人頭丈夫，與無結婚真意但有意來臺之大陸地區女子
    王二珍(業經遣返大陸地區，並經臺灣臺中地方法院檢察署
    檢察官以九十六年度偵字第一八八五三號案件為不起訴處分
    ），於民國九十三年十一月十五日，在廣西壯族自治區賀州
    市公證處辦理結婚登記，並取得該省公證處（二○○四）桂
    賀證字第四二七號結婚公證書，王薪詠並依甲○○之指示，
    持上開結婚公證書向財團法人海峽交流基金會（下稱海基會
    ）申請核發證明書並於同年十二月九日取得該會所核發之證
    明書。王薪詠復於九十三年十二月十六日，持上開之結婚證
    書、證明書，至彰化縣警察局彰化分局莉桐派出所，填具「
    大陸地區人民進入臺灣地區保證書」，經有實質審查權限之
    承辨員警審查後，在對保或證明機關（構）簽註意見欄上，
    就王薪詠確有擔任保證人資格之對保核章。王薪詠便再據以
    向內政部警政署入出境管理局(以下簡稱境管局，已改制為
    內政部入出國及移民署），以王薪詠之配偶來臺團聚為由，
    向境管局申請大陸地區人民王二珍入境，經有實質審查權限
    之境管局人員於九十四年三月十日進行初步面談，審核結果
    ，因未能發覺王薪詠與王二珍假結婚之實情，乃核發大陸地
    區人民進入臺灣地區旅行證，經王薪詠寄交給甲○○，甲○
    ○隨即帶同王二珍持前開入出境許可證，於九十四年三月十
    日非法進入臺灣地區，俟王二珍入境後，王薪詠遂依甲○○
    指示攜同王二珍，於九十四年三月二十一日，向彰化縣彰化
    市戶政事務所申請結婚登記，使該戶政事務所承辦業務之不
    知情公務員將此結婚之不實事項，登載於職務上所掌管之公
    文書即戶籍電腦檔案中，並據以核發配偶欄為大陸地區人民
    之不實事項之國民身分證，足生損害於戶政機關對於戶籍登
    記管理之正確性。
二、案經臺中縣警察局報告臺灣臺中地方法院檢察署檢察官偵查
    起訴。
    理  由
一、證據能力部分：
    按被告以外之人（包括證人、鑑定人、告訴人、被害人及共
    同被告等）於審判外之陳述雖不符刑事訴訟法第一百五十九
    條之一至之四等四條之規定，而經當事人於審判程序同意作
    為證據，法院審酌該言詞陳述或書面陳述作成時之情況，認
    為適當者，亦得為證據；當事人、代理人或辯護人於法院調
    查證據時，知有刑事訴訟法第一百五十九條第一項不得為證
    據之情形，而未於言詞辯論終結前聲明異議者，視為有前項
    之同意，同法第一百五十九條之五定有明文。立法意旨在於
    傳聞證據未經當事人之反對詰問予以核實，原則上先予排除
    。惟若當事人已放棄反對詰問權，於審判程序中表明同意該
    等傳聞證據可作為證據；或於言詞辯論終結前未聲明異議，
    基於尊重當事人對傳聞證據之處分權，及證據資料愈豐富，
    愈有助於真實發見之理念，且強化言詞辯論主義，使訴訟程
    序得以順暢進行，上開傳聞證據亦均具有證據能力。查
    本件證人即共同被告王薪詠、證人王二珍於偵查中之證述，
    卷附之內政部入出國及移民署移署資處伶字第○九六一一五
    ○八七三○號函檢附之大陸地區人民進入臺灣地區旅行證申
    請書、大陸地區人民進入臺灣地區保證書、內政部警證署入
    出境管理局面談紀錄、彰化縣彰化市戶政事務所九十六年十
    月九日彰市戶字第○九六○○○四八八四號函檢附之結婚登
    記申請書、入出境許可書、財團法人海峽交流基金會證明書
    、中華人民共和國廣西壯族自治區賀州市公證處公證書等作
    成之狀態，並無違背證人證人王薪詠、王二珍或各該書面製
    作人個人意思而為陳述，或其他違法取供、或不法取得之情
    形，且公訴人、被告於本院準備程序中表示對於本件卷內已
    存在之證據均同意作為本案之證據方法（本院卷第三十頁背
    面至三十一頁背面），且於本院審理時對於證人王薪詠、王
    二珍於警詢、偵查中之證述，卷附之臺中縣警察局霧峰分局
    指認犯罪嫌疑人紀錄表、臺中縣警察局霧峰分局搜索筆錄、
    扣押物品目錄表、內政部入出國及移民署移署資處伶字第○
    九六一一五○八七三○號函檢附之大陸地區人民進入臺灣地
    區旅行證申請書、大陸地區人民進入臺灣地區保證書、內政
    部警證署入出境管理局面談紀錄、彰化縣彰化市戶政事務所
    九十六年六月二十三日彰市戶字第○九六○○○三一○七號
    函檢附之、財團法人海峽交流基金會證明書、入出境許可證
    、離婚協議書、彰化縣彰化市戶政事務所九十六年十月九日
    彰市戶字第○九六○○○四八八四號函檢附之結婚登記申請
    書、入出境許可證、財團法人海峽交流基金會證明書、中華
    人民共和國廣西壯族自治區賀州市公證處公證書、本院電話
    紀錄、內政部警政署九十三年十二月十二日警署境字第○九
    三二○二三三三一○號函、入出境管理局九十三年十二月十
    四日簽、內政部入出國及移民署九十七年四月一日移署出服
    苑字第○九七一○○三二○三○號函等證據亦均同意作為本
    案之證據方法（本院卷第三十九頁背面至四十一頁），足認
    並無顯不可信之情況，且本院審酌證人王薪詠、王二珍上開
    所述，及前開書面證據資料，其等之言詞或書面等證據內容
    之作成，較無人情施壓或干擾，亦無不當取供或違法取得之
    情形，復為本院事實認定之重要依據，認為以之作為本案之
    證據亦屬適當，是證人王薪詠、王二珍於警詢、偵查中之證
    述，卷附之臺中縣警察局霧峰分局指認犯罪嫌疑人紀錄表、
    臺中縣警察局霧峰分局搜索筆錄、扣押物品目錄表、內政部
    入出國及移民署移署資處伶字第○九六一一五○八七三○號
    函檢附之大陸地區人民進入臺灣地區旅行證申請書、大陸地
    區人民進入臺灣地區保證書、內政部警證署入出境管理局面
    談紀錄、彰化縣彰化市戶政事務所九十六年六月二十三日彰
    市戶字第○九六○○○三一○七號函檢附之財團法人海峽交
    流基金會證明書、入出境許可證、離婚協議書、彰化縣彰化
    市戶政事務所九十六年十月九日彰市戶字第○九六○○○四
    八八四號函檢附之結婚登記申請書、入出境許可證、財團法
    人海峽交流基金會證明書、中華人民共和國廣西壯族自治區
    賀州市公證處公證書、本院電話紀錄、內政部警政署九十三
    年十二月十二日警署境字第○九三二○二三三三一○號函、
    入出境管理局九十三年十二月十四日簽、內政部入出國及移
    民署九十七年四月一日移署出服苑字第○九七一○○三二○
    三○號函等於審判外之言詞、書面陳述，應具有證據能力。
二、認定有罪之實體理由：
    訊據上訴人即被告甲○○（下稱被告）固不否認證人王薪詠
    與證人王二珍在大陸地區辦理結婚，嗣王二珍入境後，王薪
    詠與王二珍並持相關證明文件向彰化縣彰化市戶政事務所辦
    理結婚登記等事實，惟矢口否認有何使大陸地區人民非法進
    入臺灣地區、偽造文書等犯行，並辯稱：伊只是媒人介紹王
    薪詠與王二珍認識，其等結婚時王薪詠包了三萬元紅包給伊
    ，提親及宴客時伊均有參加，王二珍到臺灣後，其等何時離
    婚伊不清楚，伊只是單純介紹其等認識，並不知其等假結婚
    ；且除王薪詠之酬謝金外，伊並未因而得利，原審僅依該二
    人證言即對伊論科，認事用法顯屬不當；又被告請求傳訊證
    人葉紹陽、林銘鈿、王光隆、張龍生、洪大右、范振謙等人
    ，為原審所拒，亦有適用法則之違誤云云。經查：
  (一)證人王二珍先於警詢時證稱：因朱哥（按被告甲○○）告訴
    伊來臺灣從事小妹工作薪水較高，伊才答應和王薪詠假結婚
    ，王薪詠是和伊假結婚之人頭，是朱哥以七萬元之代價，約
    定由王薪詠擔任人頭丈夫，九十三年九月份，經由朱哥之介
    紹而認識，但迄於辦結婚登記當日才見過王薪詠，辦完結婚
    登記後，王薪詠先回臺灣，等到核發護照寄給朱哥時，朱哥
    才帶伊至臺灣等語（臺中縣警察局霧峰分局中縣霧警偵字第
    ○九六○○五四○○四號卷第二五至二九頁），復於偵查中
    具結證稱：伊是以假結婚方式入臺，人頭老公是王薪詠，伊
    到臺灣後和王薪詠沒有同居之事實，期間伊曾被帶到彰化縣
    彰化市王薪詠住處辦理結婚登記，故其只見過王薪詠二次等
    語（臺灣臺中地方法院檢察署九十六年偵字第一八八五三號
    卷第一二至一四頁）。而證人王薪詠於原審審理時具結證稱
    ：伊和王二珍假結婚是甲○○介紹的，他有介紹大陸女子來
    臺工作，要伊當人頭約定報酬七萬元，地點是在臺中某泡沫
    紅茶店談的，之後甲○○陸續有跟伊說明，到大陸如何搭車
    ，如何辦結婚手續等，伊辦完結婚手續回臺灣後，有去海基
    會、入出境管理局辦理王二珍來臺手續，王二珍入境後，也
    有去彰化縣彰化市戶政事務所辦結婚登記，上開手續也些是
    甲○○要伊自己去辦，有些是和甲○○一起去辦等語（原審
    卷第五八頁背面）。證人王薪詠所述與證人王二珍前開所證
    假結婚申請入境，並辦理結婚登記之情節相符。再參以，證
    人王薪詠與被告甲○○並無仇隙，衡情當無刻意構陷被告之
    理，且證人王薪詠、王二珍就前述不利於己之證述，互核一
    致，並無齟齬之處，故其二人前開所證，應可採信。
  (二)復有內政部入出國及移民署移署資處伶字第○九六一一五○
    八七三○號函檢附之大陸地區人民進入臺灣地區旅行證申請
    書、大陸地區人民進入臺灣地區保證書、內政部警證署入出
    境管理局面談紀錄、彰化縣彰化市戶政事務所九十六年六月
    二十三日彰市戶字第○九六○○○三一○七號函檢附之財團
    法人海峽交流基金會證明書、入出境許可證、離婚協議書（
    臺中縣警察局霧峰分局中縣霧警偵字第○九六○○五四○○
    四號卷第五九至七六頁）、彰化縣彰化市戶政事務所九十六
    年十月九日彰市戶字第○九六○○○四八八四號函檢附之結
    婚登記申請書、入出境許可證、財團法人海峽交流基金會證
    明書、中華人民共和國廣西壯族自治區賀州市公證處公證書
    （臺灣臺中地方法院檢察署九十六年偵字第一八八五三號卷
    第三九至四四頁）等在卷可稽。
  (三)被告於原審審理時請求傳訊葉紹陽、林銘鈿、王光隆、張龍
    生、洪大右、范振謙等人，惟渠等均為應召站之工作人員，
    所參與者僅有王二珍進入地區後之事實，與本件被告是否有
    使大陸地區女子王二珍非法進入臺灣地區之待證事實無涉，
    亦無重要關係，原審因而駁回被告此部分傳喚證人之聲請，
    核無違誤，是被告認原判決此部分不當，亦無足取。
  (四)是本案事證明確，被告上開犯行足堪認定，被告前述所辯，
    應屬事後矯飾卸責之詞，不足為採，應依法論科。
三、比較新舊法：
    查被告行為後，刑法第二條第一項業於九十四年二月二日以
    華總一義字第○九四○○○一四九○一號令修正公布，並自
    九十五年七月一日起施行；修正後刑法第二條第一項規定，
    已將新舊法律適用之「從新從輕」原則，改採「從舊從輕」
    原則，而此規定僅係規範行為後法律變更所生新舊法律比較
    適用之準據法，並非實體刑罰法律，自不生行為後法律變更
    之比較適用之問題，應逕行適用新法第二條第一項之規定，
    為「從舊從輕」之比較。又於比較時應就罪刑有關之共犯、
    未遂犯、想像競合犯、牽連犯、連續犯、結合犯，以及累犯
    加重、自首減輕暨其他法定加減原因（如身分加減）與加減
    比例等一切情形，本於統一性及整體性原則，綜其全部罪刑
    之結果而為比較。
  (一)被告行為後，刑法第三十三條第五款業於九十四年二月二日
    以華總一義字第○九四○○○一四九○一號令修正公布，並
    自九十五年七月一日起施行；修正後刑法第三十三條第五款
    規定「罰金：新臺幣一千元以上，以百元計算之。」，與修
    正前刑法第三十三條第五款規定「罰金：一元以上。」，依
    修正後之法律，刑法第二百十四條使公務員登載不實罪，所
    得科處之罰金刑最低額為新臺幣一千元，然依被告行為時即
    修正前刑法第三十三條第五款規定之罰金最低額銀元一元，
    至法定刑之罰金刑最高額之部分，依刑法施行法第一條之一
    之規定（該條立法理由謂：因應刑法增修條文施行後，刑法
    第三十三條第五款規定，罰金貨幣單位已改為新臺幣，是以
    同法各罪所定罰金貨幣單位，自應配合上開規定修正；且因
    不再適用現行法規所定貨幣單位折算新臺幣條例，為使罰金
    數額趨於一致，避免衍生新舊法比較適用問題，以緩和實務
    適用法律之衝擊，於不變動罰金數額之前提下，而為制定。
    可見刑法施行法第一條之一，係為取代罰金罰鍰提高標準條
    例第一條及現行法規所定貨幣單位折算新臺幣條例第二條而
    制定，自應直接適用刑法施行法第一條之一之規定，最高法
    院九十六年度台上字第五四三八號、九十六年度台上字第五
    三三一號、九十六年度台上字第四一八五號等判決要旨可參
    。）換算其最高額並未改變，是應以修正前之規定，較有利
    於行為人。
  (二)刑法第二十八條之規定由共同「實施」犯罪之行為者，皆為
    正犯，修正為共同「實行」，該修正限縮於共同實行犯罪之
    行為者始成立共同正犯，排除陰謀犯、預備犯共同正犯，是
    依前開法條之規定，以修正後之規定較有利於行為人；又刑
    法第五十五條之牽連犯，亦修正刪除，原修正刪除前，具有
    方法、目的，手段、結果關係之數罪，僅從一重罪處斷，於
    修正刪除後，即應分論併罰，自應以修正刪除前之規定，較
    有利於行為人。是以，經綜合比較之結果，修正後之規定，
    並未較有利於被告，自應依刑法第二條第一項前段之規定，
    適用行為時之刑法處斷。
  (三)刑法第五十五條後段之牽連犯規定，亦於九十四年一月七日
    修正刪除，並於九十五年七月一日施行。是於新法修正施行
    後，被告所犯使大陸地區人民非法進入臺灣地區罪、使公務
    員登載於不實罪二罪，即需分論併罰。比較新、舊法之結果
    ，適用被告行為時之法律，即修正施行前之刑法第五十五條
    後段之規定，從一重論以使大陸地區人民非法進入臺灣地區
    罪，較為有利。
  (四)綜合上述各條文修正前、後之比較，揆諸前揭最高法院決議
    及修正後刑法第二條第一項前段、後段規定之「從舊、從輕
    」原則，被告自應適用其行為時之法律，即修正前刑法之相
    關規定，予以論處。
四、論罪科刑：
  (一)按大陸地區人民非經主管機關許可，不得進入臺灣地區，臺
    灣地區與大陸地區人民關係條例第十條第一項定有明文，而
    大陸地區人民為臺灣地區人民之配偶，得申請進入臺灣地區
    團聚，大陸地區人民進入臺灣地區許可辦法第四條第一項亦
    規定甚明。被告為達到使大陸地區人民王二珍得依上開規定
    入境臺灣地區之目的，遂夥同證人王薪詠與王二珍虛偽辦理
    結婚，並以此為由申請來臺，其等係以徒具外觀合法形式之
    結婚，藉以規避對大陸地區人民進入臺灣地區之管制，自屬
    非法之入境。是以，被告以利用證人王薪詠與王二珍假結婚
    之方式，取得相關結婚文件，指示證人王薪詠向境管局申請
    大陸地區女子王二珍入境許可，使王二珍非法進入臺灣地區
    ，核其所為係犯臺灣地區與大陸地區人民關係條例第七十九
    條第一項、第十五條第一款之使大陸地區人民非法進入臺灣
    地區罪。
  (二)被告明知證人王薪詠與王二珍係假結婚，竟仍指示證人王薪
    詠向彰化縣彰化市戶政事務所申辦不實之結婚登記，使該管
    不知情之承辦公務員將王薪詠與該大陸女子王二珍結婚之不
    實事項登載於戶籍謄本之電腦檔案中，核被告所為係犯刑法
    第二百二十條第二項、第二百十四條之使公務員登載於不實
    罪。
  (三)被告與證人王薪詠就前開犯行，有犯意聯絡、行為分擔，均
    為共同正犯。
  (四)被告所犯前開使大陸地區人民非法進入臺灣地區罪、使公務
    員登載於不實罪二罪間，有方法目的之牽連關係，為牽連犯
    ，應從較重之使大陸地區人民非法進入臺灣地區罪處斷。
  (五)原審因而適用臺灣地區與大陸地區人民關係條例第七十九條
    第一項、第十五條第一款，刑法第十一條前段、第二條第一
    項前段、、第二百十四條、第二百二十條第二項、修正前刑
    法第二十八條、第五十五條、刑法施行法第一條之一第一項
    、第二項前段，中華民國九十六年罪犯減刑條例第二條第一
    項第三款、第七條等規定，並審酌被告犯罪之手段雖和平，
    惟其非法使大陸地區人民進入臺灣地區，其所為對於國家治
    安管理造成危害，並對社會秩序產生潛在之危險，暨其犯後
    否認犯行之犯後態度及犯罪之動機、目的、手段等一切情狀
    ，量處有期徒刑一年四月，並以被告係中華民國九十六年罪
    犯減刑條例施行後之九十六年十二月十七日經臺灣臺中地方
    法院檢察署通緝，復於同年十二月十八日為警緝獲，依法院
    辦理九十六年減刑案件注意事項第九條之規定，應無中華民
    國九十六年罪犯減刑條例第五條規定之適用，被告所犯之罪
    ，係於九十六年四月二十四日以前，合於減刑條件，應依前
    開條例，減其宣告刑二分之一，即減為有期徒刑八月等情，
    其認事用法核無違誤，量刑亦屬允當，上訴意旨猶執前詞否
    認犯罪，並無理由，應予駁回。
五、公訴意旨另以：被告甲○○與證人王薪詠為使證人即大陸女
    子王二珍順利入境臺灣地區定居並從事性交易，遂共同基於
    行使使公務員登載不實事項於職務上所掌之公文書之犯意聯
    絡，由被告甲○○以七萬元之代價，約定由證人王薪詠擔任
    人頭丈夫，與證人王二珍以辦理假結婚方式，而於九十三年
    十一月十五日 (西元二○○四年十一月十五日），在廣西壯
    族自治區賀州市公證處辦理證人王二珍與王薪詠二人之假結
    婚登記。迨證人王二珍與王薪詠二人取得大陸地區核發之結
    婚公證書，證人王薪詠便依被告甲○○之指示，先持該公證
    書向財團法人海峽交流基金會取得認證證明（九十三年十二
    月九日核發）後，證人王薪詠再於九十三年十二月十六日，
    持上開之結婚證書、證明文件，至彰化縣警察局彰化分局莉
    桐派出所，填具「大陸地區人民進入臺灣地區保證書」，連
    同上揭文件一併持向所員警行使，使不知情之承辨員警在對
    保或證明機關 (構）簽註意見欄上，就證人王薪詠確有擔任
    保證人資格之不實內容對保核章，王薪詠便再據以向內政部
    警政署入出境管理局申請上開大陸地區女子以其等之配偶身
    分來臺探親，使不知情之入出境管理局承辨人員因之據以核
    發中華民國臺灣地區旅行證。嗣證人王二珍即持前開不實登
    載之旅行證入境許可等資料，向桃園中正國際機場之驗關人
    員提出行使，而得以於九十四年三月十日非法進入臺灣地區
    ，足以上損害於入出境管理機關對入出境管理之正確性云云
    ，因認被告涉犯刑法第二百十六條、第二百十四條之行使明
    知為不實事項，而使公務員登載於職務上所掌公文書罪嫌。
  (一)按刑法第二百十四條所謂使公務員登載不實事項於公文書罪
    ，須一經他人之聲明或申報，公務員即有登載之義務，並依
    其所為之聲明或申報予以登載，而屬不實之事項者，始足構
    成，若其所為聲明或申報，公務員尚須為實質之審查，以判
    斷其真實與否，始得為一定之記載者，即非本罪所稱之使公
    務員登載不實，最高法院七十三年台上字第一七一○號判例
    意旨參照。次按臺灣地區與大陸地區人民關係條例第十五條
    第一款所指之「使大陸地區人民非法進入臺灣地區」，依同
    法第十條第一項規定，係指大陸地區人民非經主管機關許可
    ，不得進入臺灣地區而言，亦有最高法院八十四年台上字第
    一六○一號判決意旨可稽。又依「大陸地區人民進入臺灣地
    區許可辦法」第十五條、第十六條、第十七條所定，欲申請
    進入臺灣地區者須備齊一定之證件，依同法第十九條所定，
    有該條事由者，得不予許可，依同法第二十三條之所定，所
    檢附之文書，主管機關得要求驗證，可見境管局對於大陸地
    區人民申請入境時，並非一經申請人提出申請文件即予准許
    ，完全作形式之調查，而係有實質審查之權限甚明。再觀本
    案境管局於受理申請後，即於處理意見上簽擬「俟面談後再
    議」，復於核發入出境許可前，與證人王薪詠先進行面談，
    其後雖核發入境許可，惟仍於申請書上加註「通過面談，仍
    有疑慮」，並於大陸地區女子王二珍抵達桃園中正國際機場
    ，即再進行入境面談等情，益徵境管局對審核大陸地區人民
    進入臺灣地區入境申請之准駁，確採實質審查，此有大陸地
    區人民進入臺灣地區旅行證申請書一份、內政部警證署入出
    境管理局面談紀錄附卷可參（臺中縣警察局霧峰分局中縣霧
    警偵字第○九六○○五四○○四號卷第六○、六三至六八頁
    ）。是依上所述，被告指示證人王薪詠依程序申請王二珍入
    境，並檢齊所有文件提出申請並非一經申請即能獲得許可，
    境管局顯具有實質審查權，則被告等上開申請證人王二珍入
    境所為，即與刑法第二百十四條之要件不合，自難以該罪相
    繩。其後持入境許可書向桃園中正國際機場之驗關人員提出
    行使，亦難認與行使使公務員登載不實文書罪要件相符。又
    有關大陸地區人民來臺之保證書由各警察機關辦理對保之程
    序，經本院函內政部入出國及移民署，請其說明各地警察機
    關派出所就此對保程序，究係形式審查或實質審查，其函覆
    略以：…其性質非形式文書審理等語，此有內政部入出國及
    移民署九十七年四月一日移署出服苑字第○九七一○○三二
    ○三○號函。又內政部警政署，於九十三年分區督察會報時
    ，經屏東縣警察局反映，現行大陸地區人民來臺對保手續，
    由當事人親送戶籍所在地分駐（派出）所，辦理對保手續，
    如勤區員警查核有意見時，將事實填寫在對保欄內，再交由
    保證人送交入出境管理局審核，易遭不法集團竄改或偽造職
    名章及對保意見，建請入出境管理局修正大陸地區人民來臺
    對保手續，以防範風紀案件發生，經該局依前開會報提案，
    於九十三年九月二十四日召集各相關單位研商「大陸地區人
    民來臺有關對保、戶口查察及強制出境事宜」會議，有關大
    陸地區人民來臺持保證書辦理對保，決議辦理：保證書仍延
    用一聯式，對保手續不變，對保單位須加註意見之案件，影
    印寄送或傳真境管局等語，而內政部警政署亦將該決議之處
    理方式，函知地方警察局，此有內政部警政署九十三年十二
    月二十二日警署境字第○九三二○二三三三一○號函及其檢
    附之會議紀錄在卷可按（本院卷第三三頁）。再按所謂對保
    ，即係由對保人，審查保證人是否有保證之真意，得否履行
    保證書所載之保證責任，當係由對保人就保證人前開保證事
    項作實質審核，苟係形式審查，則失其對保之意義。承上可
    知，九十三年間大陸地區人民來臺之保證書應由當事人親送
    戶籍所在地分駐（派出）所，辦理對保手續，由承辦人員實
    質審核，並就有疑慮案件加註意見，逕將影本寄送或傳真至
    入出境管理局。準此，就「大陸地區人民進入臺灣地區保證
    書」，員警就前開對保事項，具有實質審查權限，經審查後
    於「對保或證明機關簽註意見欄」所為簽註意見之記載行為
    ，依前開說明，亦無成立刑法第二百十四條使公務員登載不
    實罪責之餘地。
  (二)綜上所述，入出境管局對審核大陸地區人民進入臺灣地區入
    境申請之准駁，採實質審查，則被告就上開申請證人王二珍
    入境所為，即與刑法第二百十四條之要件不合，自難以該罪
    相繩。又「大陸地區人民進入臺灣地區保證書」，員警就上
    開保證事項，亦具有實質審查權限，則本案員警經審查後，
    在上開保證書之「對保或證明機關簽註意見欄」所記載之行
    為，亦無成立刑法第二百十四條條之餘地。是以，前述被告
    被訴行使明知為不實事實而使公務員登載於其職務上所掌管
    之公文書罪部分，公訴人所提出之證據或所指出之證明方法
    ，尚不足為被告有罪之積極證明，或說服本院形成被告有罪
    之心證。公訴人所指此部分之犯罪事實即屬不能證明，依法
    原應諭知無罪之判決，惟公訴人認此部分與其前開所犯使公
    務員登載不實罪有連續犯之裁判上一罪關係，爰不另為無罪
    之諭知。
據上論斷，應依刑事訴訟法第三百六十八條，判決如主文。
本案經檢察官乙○○到庭執行職務。
中    華    民    國    99    年    9     月    1     日
            刑事第五庭  審判長法  官  趙  春  碧
                              法  官  林  宜  民
                              法  官  賴  恭  利
上列正本證明與原本無異。
如不服本判決應於收受送達後10日內，向本院提出上訴書狀，其
未敘述上訴理由者，並得於提起上訴後10日內向本院補提理由書
(均須按他造當事人之人數附繕本)「切勿逕送上級法院」。

                              書記官  林  育  萱

中    華    民    國    99    年    9     月    1     日

附錄論罪科刑法條

臺灣地區與大陸地區人民關係條例第七十九條第一項
違反第十五條第一款規定者，處一年以上七年以下有期徒刑，得
併科新臺幣一百萬元以下罰金。
 
臺灣地區與大陸地區人民關係條例第十五條
下列行為不得為之：
一、使大陸地區人民非法進入臺灣地區。
二、明知臺灣地區人民未經許可，而招攬使之進入大陸地區。
三、使大陸地區人民在臺灣地區從事未經許可或與許可目的不符
    之活動。
四、僱用或留用大陸地區人民在臺灣地區從事未經許可或與許可
    範圍不符之工作。
五、居間介紹他人為前款之行為。

中華民國刑法第二百十四條 
明知為不實之事項，而使公務員登載於職務上所掌之公文書，足
以生損害於公眾或他人者，處三年以下有期徒刑、拘役或五百元
以下罰金。

司法院資訊處製作；財團法人民間司法改革基金會備份。
